臺灣基隆地方法院小額民事判決
110年度基小字第517號
原      告  泰安產物保險股份有限公司

法定代理人  李松季  
訴訟代理人  許德鎬  
被      告  王俊男  

上列當事人間請求侵權行為損害賠償事件，本院於民國110年3月
11日言詞辯論終結，判決如下：
    主        文
被告應給付原告新臺幣壹萬肆仟玖佰陸拾柒元，及自民國一百一
十年二月十八日起至清償日止，按週年利率百分之五計算之利息
。
原告其餘之訴駁回。
訴訟費用新臺幣壹仟元，由被告負擔新臺幣柒佰玖拾肆元，餘由
原告負擔。
本判決原告勝訴部分得假執行；但被告如以新臺幣壹萬肆仟玖佰
陸拾柒元為原告預供擔保，得免為假執行。 
    事實及理由
一、按因侵權行為涉訟者，得由行為地之法院管轄，民事訴訟法
    第15條第1項定有明文。查本件侵權行為地為本院轄區內之
    新北市瑞芳區，原告係依侵權行為法律關係為請求，本院自
    有管轄權，合先敘明。
二、原告起訴主張：被告於民國109年8月20日11時13分許，駕駛
    車牌號碼000-0000號自用用小客車（下稱系爭A車），沿台
    二線由基隆往宜蘭方向行駛，行經79.1公里處，在設有禁止
    超車標線之處超車，碰撞原告所承保、訴外人鍾明聖駕駛之
    車牌號碼000-0000號自用小客車（下稱系爭B車），致系爭B
    車受有損害，原告依約賠付被保險人維修費用新臺幣（下同
    ）18,853元（含工資8,323元、零件10,530元）後，即依保
    險法第53條規定取得代位求償權，為此依保險法第53條及民
    法第184條、第191條之2規定請求被告賠償等語。並聲明：
    被告應給付原告18,853元，及自起訴狀繕本送達翌日起至清
    償日止，按週年利率5%計算之利息等語。
三、被告抗辯：其當時並未違規超車，係遭系爭B車惡意逼車駛
    出車道，在快要駛回原車道時系爭B車又加速行駛才會擦撞
    等語。並答辯聲明：原告之訴駁回。
四、查被告與訴外人鍾明聖於109年8月20日許，分別駕駛自用小
    客車，沿台二線由基隆往宜蘭方向行駛，被告係駕駛系爭A
    車，鍾明聖係駕駛系爭B車，行經台二線79.1公里前某處時
    ，系爭A車原行駛在前，系爭A車前方則係貨櫃車，系爭B車
    自右側路肩超越系爭A車後，行駛在系爭A車前方、貨櫃車後
    方，相隔4至5秒後，系爭A車出現在系爭B車左側，隨即行駛
    在系爭系爭B車前方，二車於同日11時14分許，在台二線79.
    1公里處發生本件事故，有新北市政府警察局瑞芳分局110年
    1月29日新北警瑞交字第1103652248號函附道路交通事故調
    查卷宗可憑，並經本院勘驗系爭B車行車紀錄器錄影畫面屬
    實（見本院110年3月11日言詞辯論筆錄），且為兩造所不爭
    執，堪信為真實。
五、按汽車在其他設有禁止超車標誌、標線之處所、地段或對面有來車交會或前行車連貫二輛以上者，不得超車，道路交通安全規則第101條第1項第2款定有明文。次按因故意或過失，不法侵害他人之權利者，負損害賠償責任；汽車、機車或其他非依軌道行駛之動力車輛，在使用中加損害於他人者，駕駛人應賠償因此所生之損害，但於防止損害之發生，已盡相當之注意者，不在此限；又被保險人因保險人應負保險責任之損失發生，而對於第三人有損失賠償請求權者，保險人得於給付賠償金額後，代位行使被保險人對於第三人之請求權；但其所請求之數額，以不逾賠償金額為限；民法第184條第1項前段、第191條之2、保險法第53條第1項亦均有規定。觀之本件事故道路交通事故現場圖及發生時系爭B車之行車錄影畫面，可知系爭B車自右側路肩超越系爭A車後，已穩定行駛在車道內4至5秒，系爭A車才出現在系爭B車左側，隨即行駛在系爭系爭B車前方，而在系爭A車尚未駛入車道時，其後右輪與系爭B車左側碰撞，堪認被告在劃有雙黃實線路段及前行車連貫二輛以上時超車，已違反道路交通安全規則第101條第1項第2款規定，對本件事故之發生自有過失，被告空言辯稱：其當日並未違規超車，係遭系爭B車惡意逼車而不得不加速回到車道云云，顯與上開事證不符，並不可採。又被告之過失行為與系爭B車毀損之結果間有相當因果關係，應負侵權行為損害賠償責任，原告已依保險契約給付系爭B車之修復費用，自得依上開法律規定代位行使對被告之損害賠償請求權。
六、另按負損害賠償責任者，除法律另有規定或契約另有訂定外
    ，應回復他方損害發生前之原狀；第1項情形，債權人得請
    求支付回復原狀所必要之費用，以代回復原狀，民法第213
    條第1項、第3項定有明文。但修理材料以新品換舊品，應予
    折舊（最高法院77年度第9次民事庭會議決議一參照）。查
    系爭B車於108年8月30日領照，有行車執照在卷足憑，因本
    件事故造成前保險桿、左前葉子板、前左支架、前右支架、
    烤漆等受損，有原告所提北都汽車股份有限公司深坑服務廠
    估價單、電子發票證明聯為憑，至109年8月20日車禍受損時
    止，依營利事業所得稅查核準則第95條第6款規定：「固定
    資產提列折舊採用定率遞減法者，以一年為計算單位，其使
    用期間未滿一年者，按實際使用之月數相當於全年之比例計
    算之，不滿一月者，以月計」之方法計算結果，使用之時間
    應以1年計，其車輛及附加零件已有折舊，原告對於計算折
    舊並不爭執，應將折舊部分予以扣除。本院依行政院所頒固
    定資產耐用年數表及固定資產折舊率之規定，自用小客車之
    耐用年數為5年，依定率遞減法每年折舊千分之369，系爭B
    車之零件費用10,530元，依上開標準計算折舊額為3,886元
    （計算式：10,5300.369＝3,886，元以下四捨五入，以下同
    ），扣除折舊額後，原告所得請求之零件費用為6,644元（
    計算式：10,530元－3,886元＝6,644元），加上不應折舊之烤
    漆5,729元、工資2,594元，修復系爭B車之必要費用應為14,
    967元。
七、綜上所述，原告基於侵權行為及代位求償之法律關係，請求
    被告給付14,967元，及自起訴狀繕本送達翌日即110年2月18
    日起至清償日止，按週年利率5%計算之利息，為有理由，應
    予准許；逾上開範圍之請求，為無理由，應予駁回。
八、本件第一審裁判費為1,000元，此外別無其他費用支出，訴
    訟費用依兩造勝敗比例，由被告負擔794元（14,96718,853
    1,000元＝794元），餘由原告負擔。
九、本件被告敗訴部分，依民事訴訟法第436條之20規定，應依
    職權宣告假執行，併依同法第436條之23準用同法第436條第
    2項，再準用同法第392條第2項規定，酌情宣告被告預供相
    當之擔保金額後得免為假執行。
十、結論：本件原告之訴為一部有理由，一部無理由，依民事訴
    訟法第436條之19第1項、第436條之20、第436條之23、第43
    6條第2項、第385條第1項前段、第79條、第392條第2項，判
    決如主文。　　　
中　　華　　民　　國　　110 　年　　3 　　月　　25　　日
　          　　　基隆簡易庭法　官　陳湘琳
以上正本係照原本作成。
對於本件判決如有不服，應於收受送達後20日內向本院提出上訴
書狀，上訴於本院合議庭，並按他造當事人之人數附具繕本。
當事人之上訴，非以判決違背法令為理由不得為之，上訴狀應記
載上訴理由，表明下列各款事項：
㈠原判決所違背之法令及其具體內容。
㈡依訴訟資料可認為原判決有違背法令之具體事實。 
中　　華　　民　　國　　110 　年　　3 　　月　　25　　日
                            書記官　林亭如